【裁判字號】    88,上,1645
【裁判日期】    890216
【裁判案由】    撤銷區分所有權人會議決議
【裁判全文】
臺灣高等法院民事判決              八十八年度上字第一六四五號
      上  訴  人  甲○○
      被上訴人    國王與我大廈管理委員會
      法定代理人  陳銀秀
      訴訟代理人  林永頌律師
                  辜郁雯律師
                  尤伯祥律師
右當事人間請求撤銷區分所有權人會議決議事件，上訴人對於中華民國八十八年十月
二十九日臺灣臺北地方法院八十八年度訴字第一四三八號第一審判決提起上訴，本院
判決如左：
    主    文
上訴駁回。
第二審訴訟費用由上訴人負擔。
    事    實
甲、上訴人方面：
一、聲明：求為判決：(一)原判決廢棄。(二)被上訴人於八十七年十二月二十日召開之國
    王與我大廈第三屆區分所有權人會議有關管理委員會委員選舉辦法及改選管理委
    員之決議，應予撤銷。
二、陳述：與原判決記載相同，茲引用之。
乙、被上訴人方面：
一、聲明：求為判決：駁回上訴，及假執行之聲請。
二、陳述：與原判決記載相同，茲引用之。
    理    由
一、上訴人起訴主張：伊係坐落台北市○○路一二六等號之「國王與我」大廈之區分
    所有權人，該大廈於八十七年十二月廿日召開第三屆區分所有權人會議，改選管
    理委員會委員，該日主席提出管理委員會委員選舉辦法，內容略以每張選票可圈
    選七位管理委員候選人，伊因此種選舉方法違反公寓大廈管理條例第二十九條第
    二項規定，當場表示異議，惟主席未經由表決，即認此選舉辦法僅伊一人反對而
    宣佈通過，隨即依此辦法進行改選，選舉次屆管理委員會委員，並由訴外人陳銀
    秀等七人當選。查該次會議對於管理委員會委員選舉辦法未經計算反對或棄權之
    人數，即認表決通過，其決議方法顯然違法，並與公寓大廈管理條例第二十九條
    第二項規定及規約不符，依此選舉辦法所改選之次屆管理委員，其改選決議亦屬
    違反法令，伊自得準用民法第五十六條第一項規定，撤銷上開決議，爰求為判決
    如聲明所示。
二、被上訴人則以：上訴人提起本件撤銷區分所有權人會議決議之形成之訴，並無法
    律所定之形成權存在，且民法第五十六條第一項之規定，僅適用於社團法人之總
    會決議，區分所有權人會議無準用或類推適用之餘地。又國王與我大廈於八十五
    年十二月十五日召開之第一次區分所有權人會議，即決議採「一張選票可圈選七
    人」之投票辦法，八十六年十二月二十一日之區分所有權人會議亦修正規約，於
    規約第八條規定採無記名連記法，故第三屆區分所有權人會議依該規約採無記名
    連記法選舉，自屬合法有據，且該規約所定辦法未違反平等原則，亦無違背公寓
    大廈管理條例第二十九條第二項規定可言。況本次會議主席僅於選舉委員前為例
    行報告，並非就「管理委員會選舉辦法」為決議，自無撤銷之客體存在等語，資
    為抗辯。
三、查上訴人主張伊為國王與我大廈之區分所有權人，該大廈八十七年十二月廿日舉
    行第三屆區分所有權人會議，選舉管理委員會委員，伊於該次會議曾就選舉辦法
    表示異議，惟嗣仍依該選舉辦法改選管理委員會委員，並由訴外人陳銀秀等七人
    當選等事實，為被上訴人所不爭執，並據上訴人提出國王與我大廈第三屆區分所
    有權人會議開會通知、第三屆管理委員會委員選舉辦法、空白候選人資料卡、空
    白選舉推薦表、八十七年區分所有權人會會議記錄等件為證，堪信為真實。惟按
    ，上訴人起訴請求撤銷該區分所有權人會議之決議，係要求法院以判決消滅該決
    議之效力，是為「形成之訴」，其結果既足使法律關係發生變動之效果，自應限
    於法律有明文規定時，方得為之；而公寓大廈管理條例並無區分所有權人得聲請
    法院撤銷區分所有權人會議決議之規定，上訴人自無從訴請撤銷該決議。至於民
    法第五十六條第一項之規定雖規定社團法人總會決議之召集程序或決議方法，違
    反法令或章程時，社員得於決議後三個月內請求法院撤銷其決議，然查，社團法
    人為法人組織，有獨立之人格，其會員自得以該法人為對象，提起撤銷總會決議
    之訴，而公寓大廈之區分所有權人全體，非但不具法人人格，亦難認係非法人團
    體（公寓大廈管理條例第三十五條第一項規定僅管理委員會方有當事人能力）故
    區分所有權人全體與社團法人截然有別，該區分所有權人會議之性質自與社團法
    人總會不同，實無從類推適用民法第五十六條第一項規定，允許區分所有權人以
    管理委員會為被告，提起撤銷區分所有權人會議之訴。
四、況，依該大廈第三屆區分所有權人會議記錄記載，該次會議主席報告管理委員選
    舉辦法，上訴人雖於當場反對，惟其承認主席曾詢問在場之人有無其他反對者（
    見起訴狀記載），可見在場人員已表達其意見而為決議，其決議方式自不以分別
    統計贊成、反對及棄權者人數為要，是上訴人謂該決議方法違法，自無可取。又
    該次選舉係以每張選票圈選七人之方式為之，上訴人雖指此方式違反公寓大廈管
    理條例第二十九條第二項「每一區分所有權人一表決權」之規定云云，惟查該項
    規定旨在揭示平等之選舉原則，並非限制每一區分所有權人僅能圈選一人，而系
    爭選舉辦法規定每一區分所有權人至多可圈選七人，則每一區分所有權人表決權
    之行使並無不同，自未違反該公寓大廈管理條例之規定。再者，該大廈前於八十
    六年十二月廿一日區分所有權人會議即修正住戶規約，其第五條規定管理委員會
    委員共七人，第八條明定委員之選任採無記名連記法，以獲出席區分所有權人較
    多者為當選，以上有經被上訴人函送台北市政府工務局建管處備查之會議記錄、
    住戶規約、函文等在卷可證（原審證物外放），故上開委員會委員選舉辦法規定
    該次選舉採無記名投票，每張選票至多可圈選七人，與規約內容亦無牴觸，是上
    訴人指該會議選舉管理委員會委員之決議方法違反法令及規約云云，亦無可採。
五、從而，上訴人訴請撤銷八十七年十二月二十日之區分所有權人會議，即有未合，
    不應准許。原審為上訴人敗訴之判決，並無不合，上訴意旨指摘原判決不當，求
    予廢棄改判，為無理由，應予駁回。
據上論結，本件上訴為無理由，依民事訴訟法第四百四十九條第一項、第七十八條，
判決如主文。
中      華      民      國    八十九    年      二      月     十六     日
                              臺灣高等法院民事第四庭
                                  審判長法  官  李  瓊  蔭
                                        法  官  張      蘭
                                        法  官  高  孟  焄
右正本係照原本作成。
如不服本判決，應於收受送達後二十日內向本院提出上訴書狀，其未表明上訴理由者
，並應於提出上訴後二十日內向本院補提理由書狀（均須按他造當事人之人數附繕本
），且依後附民事訴訟法第四百六十六條之一規定辦理。
中      華      民      國    八十九    年      二      月     二十一   日
                                        書記官  張  淑  芳
附錄：本案論罪科刑法條全文
民事訴訟法第四百六十六條之一（第一項、第二項）：
對於第二審判決上訴，上訴人應委任律師為訴訟代理人，但上訴人或其法定代理人具
有律師資格者，不在此限。
上訴人之配偶、三親等內之血親、二親等內之姻親，或上訴人為法人、中央或地方機
關時，其所屬專任人員具有律師資格其經法院認為適當者，亦得為第三審訴訟代理人
。
第一項但書及第二項情形，應於提起上訴或委任釋明之。
上訴人未依第一項、第二項規定委任訴訟代理人，或雖依第二項委任，法院認為不適
當者，第二審法院應定其先命補正。逾期未補正亦未依第四百六十六條之二為聲請者
，第二審法院應以上訴不合法裁定駁回之。


司法院資訊處製作；財團法人民間司法改革基金會備份。
